【裁判字號】    95,訴,1823
【裁判日期】    951031
【裁判案由】    返還消費借貸款
【裁判全文】
臺灣板橋地方法院民事判決              95年度訴字第1823號
原      告  華南商業銀行股份有限公司
法定代理人  甲○○
訴訟代理人  戊○○
被      告  旺聯電子股份有限公司
兼  上一人
法定代理人  乙○○
                        樓
被      告  丁○○
            丙○○
上列當事人間請求返還消費借貸款事件，本院於中華民國95年10
月17日言詞辯論終結，判決如下：
    主      文
被告旺聯電子股份有限公司、乙○○、丁○○應給付原告新臺幣
壹佰肆拾肆萬零肆佰元，及如附表所示之利息暨違約金。
原告其餘之訴駁回。
訴訟費用由被告旺聯電子股份有限公司、乙○○、丁○○連帶負
擔。
    事實及理由
一、按當事人得以合意定第一審管轄法院，民事訴訟法第24條第
    1 項前段定有明文。查本件兩造於授信約定書第15條約定同
    意以本院為第一審管轄法院，本院就本件訴訟自有管轄權。
二、本件兼被告旺聯電子股份有限公司（下稱旺聯公司）之法定
    代理人乙○○及被告丁○○未於言詞辯論期日到場，核無民
    事訴訟法第386 條所列各款情形，依原告之聲請，由其一造
    辯論而為判決。
三、原告主張：被告旺聯公司於民國（下同）89年8 月3 日邀同
    被告乙○○、丁○○、丙○○為連帶保證人，向原告陸續借
    款新臺幣（下同）4,800,000 元，於96年8 月29日將陸續到
    期，債務明細詳如附表，逾期在6 個月以內者，另按上開利
    率10% ，逾期超過6 個月者，則按上開利率20% 計付違約金
    ，並約定如有授信約定書第5 條之2 情事時，債務視為全部
    到期。詎被告旺聯公司所開立之票據存款不足達3 張以上，
    已於95年8 月25日為臺灣票據交換所列為拒絕往來戶，位上
    開授信約定書之約定，視為債務全部到期，共計積欠本金1,
    440,400 元及如附表之利息暨違約金。為此依消費借貸及連
    帶保證之法律關係，聲明求為判決：被告旺聯公司、乙○○
    丁○○、丙○○應連帶給付原告1,440,400 元，及如附表所
    示之利息暨違約金等語。
四、被告丙○○則以：被告丙○○係於89年8 月3 日與被告乙○○、丁○○共同保證被告旺聯公司向原告之借款10,000,000
    元之連帶保證，但當次4,800,000 元之借貸業已清償，而被
    告丙○○之連帶保證責任亦因之消滅，況被告丙○○於90年
    2 月間即離開旺聯公司，現於太平洋房屋公司擔任業務之工
    作。又本件原告於起訴狀所列被告旺聯公司於92年9 月30日
    2 次各借1,400,000 元，及94年12月2 日借款2 次各借1,00
    0,000 元合計4,800,000 元，被告丙○○並無擔任上開4 次
    借款之連帶保證人，自無須就上開被告旺聯公司之債務連帶
    負責，且原告以被告丙○○於89年8 月3 日簽訂之連帶保證
    契約，即須對被告丙○○早已離開之旺聯公司借款負連帶之
    責，顯失公平之原則等語，資為抗辯。併為答辯聲明：原告
    請求就關於被告丙○○應連帶給付1,440,400 元及如附表所
    示之利息暨違約金部分之訴駁回。
五、原告主張上開之事實，業據其提出與其陳述相符之借據影本
    4 紙、授信約定書影本3 紙、拒絕往來戶明細表及放款交易
    明細查詢單9 紙等為證，而兼被告旺聯公司之法定代理人乙○○、丁○○於相當時期受合法通知，未於言詞辯論期日到
    場，亦未提出任何書狀爭執或否認原告之主張，自堪採信為
    真實。
六、至原告所提出上開借據影本4 紙以觀，借貸日期、金額分別
    為92年9 月30日、借款1,400,000 元，92年9 月30日，借款
    1,400,000 元，94年12月2 日、借款1,000,000 元，及94年
    12月2 日、借款1,000,000 元，惟借據上之連帶保證人為被
    告丙○○、丁○○2 人，並無被告丙○○，而原告主張被告
    丙○○仍須對上述被告旺聯公司共4,800,000 元之借款負連
    帶保證責任，係以被告丙○○於89年8 月3 日簽訂之保證書
    上載有「連帶保證人乙○○等（以下簡稱保證人）今向華南
    商業銀行（以下簡稱貴行）連帶保證旺聯電子有限公司（以
    下簡稱主債務人）對貴行（包括總行及各分支機構）現在（
    包括過去所負現在尚未清償）及將來所負之借款、票據、透
    支、墊款、保證、損害賠償等及其他一切債務以新臺幣壹仟
    萬元為限額‧‧‧」；惟被告丙○○辯以簽訂上開保證書係
    因被告旺聯公司於89年8 月3 日向原告借款4,800,000 元，
    然上開借款已清償，且其於90年2 月間即從被告旺聯公司離
    職等情，原告就被告丙○○上開之抗辯並不爭執。是本件主
    要爭執點在於上開被告丙○○於89年8 月3 日所簽訂之保證
    書是否符合公平之原則？被告丙○○是否必須就被告旺聯公
    司上開分別於92年9 月30日及94年12月2 日共借款4,800,00
    0 元是否仍應負連帶保證責任？
(一)按保證者，乃當事人約定，一方（保證人）於他方（債權人
    ）之債務人不履行債務時，由其代負履行責任之契約，民法
    第739 條定有明文。再保證契約乃單務契約，僅保證人對於
    債權人負有主給付義務，債權人對於保證人則無主給付義務
    可言，惟單務契約之債務人所負之責任，應予減輕，乃民事
    法律關係之基本原則，是基於此保證人更應受消費者保護法
    有關定型化契約規定之保護，使符合上述民法基本原則；況
    從銀行借款予主債務人，並就該債務與保證人訂立保證契約
    之三角關係觀察，主債務人尚可從銀行取得給付（亦即借款
    ），而保證人則對債權人純粹負有保證債務。是在對於債權
    人所負之責任上，法律對保證人所提供之保護，更應優於或
    至少等於對主債務人提供者，此屬當然之理。又「主債務人
    所有之抗辯，保證人得主張之。主債務人拋棄其抗辯者，保
    證人仍得主張之」、「債權人拋棄為其債權擔保之物權者，
    保證人就債權人所拋棄權利之限度內，免其責任」，民法第
    742 條、第751 條分別定有明文。此均在表現保證人優於主
    債務人而受保護之立法意旨。是以，主債務人與銀行間之定
    型化條款契約，應適用消費者保護法之規範，則基於上述保
    證人應優於主債務人受保護之意旨，保證人與銀行間之定型
    化保證契約更應受消費者保護法之規範為是。
(二)從上開原告所提出之保證書以觀：被告丙○○對於被告旺聯
    公司之借款於10,000,000元限度內，無論現在或將來之債務
    須負連帶責任，惟並無保證期間限制之約定（民法對於人事
    保證約定之期間都規定為3 年，民法第756 條之3 著有規定
    ）；況被告丙○○亦以當時係因被告旺聯公司向原告借款4,
    800,000 元始簽訂上開保證書，而該筆借款業已清償，且被
    告丙○○於90年2 月即自旺聯公司離職至他公司任職，此原
    告所不爭執，如此仍令被告丙○○須對被告旺聯公司所負債
    務負連帶之責任，對於被告丙○○顯違反誠信之原則，亦有
    失公平。再被告旺聯公司日後分別於92年9 月30日及94年12
    月2 日向原告共借款4 次，金額共為4,800,000 元，所簽立
    之借據亦都有連帶保證人乙○○、丁○○之簽署，對於原告
    上開債權之保護並無任何影響；況原告如認被告丙○○、丁○○、乙○○於89年8 月3 日所簽訂之保證書為有效，何以
    於被告旺聯公司日後借款（未逾10,000,000元限度）於借據
    上仍有連帶保證人丁○○、乙○○2 人之簽署。是本院認為
    就上開被告丙○○於89年8 月3 日所簽訂之保證書符合消費
    者保護法第2 條第7 款「指企業經營者為與不特定多數消費
    者訂立同類契約之用，所提出預先擬定之契約條款」，亦即
    所謂之定型化契約條款，再類推適用同法第12條第1 項「定
    型化契約中之條款違反誠信原則，消費者顯失公平者，無效
    」之規定，上開89年8 月3 日被告丙○○所簽訂之保證書應
    屬無效。
七、綜上所述，原告依據系爭消費借貸及連帶保證之法律關係，
    請求被告旺聯公司、乙○○、丁○○連帶給付1,440,400 元
    ，及如附表所示之利息暨違約金，為有理由，應予准許；逾
    此部分之請求，為無理由，應予駁回。
八、結論：本件原告之訴為一部有理由，一部無理由，依民事訴
    訟法第385條第1項前段、第79條，判決如主文。
中    華    民    國    95    年    10    月    31    日
                       民事第二庭  法  官  潘  長  生
上列正本係照原本作成。
如對本判決上訴，須於判決送達後20日內向本院提出上訴狀。
中    華    民    國    95    年    10    月    31    日
                                書記官  許 清 琳


司法院資訊處製作；財團法人民間司法改革基金會備份。
